【裁判字號】    89,台上,1919
【裁判日期】    890824
【裁判案由】    分割共有物
【裁判全文】
最高法院民事裁定                              八十九年度台上字第一九一九號
    上  訴  人  甲○○○
    訴訟代理人  歐 東 洋律師
    被 上訴 人  丙 ○ ○
右當事人間請求分割共有物事件，上訴人對於中華民國八十九年四月二十五日台灣高
等法院第二審判決（八十九年度重上字第一三號），提起上訴，本院裁定如左：
    主  文
上訴駁回。
第三審訴訟費用由上訴人負擔。
    理  由
按對於第二審判決上訴，非以其違背法令為理由，不得為之。民事訴訟法第四百六十
七條定有明文。依同法第四百六十八條規定，判決不適用法規或適用不當者，為違背
法令。而判決有同法第四百六十九條所列各款情形之一者，為當然違背法令。是當事
人提起上訴，如依民事訴訟法第四百六十八條規定，以第二審判決有不適用法規或適
用法規不當為理由時，其上訴狀或理由書應有具體之指摘，並揭示該法規之條項或其
內容。若係成文法以外之法則，應揭示該法則之旨趣。倘為司法院解釋、或本院之判
例，則應揭示該判解之字號或其內容。如以民事訴訟法第四百六十九條所列各款情形
為理由時，其上訴狀或理由書，應揭示合於該條款之事實。上訴狀或理由書如未依此
項方法表明，或其所表明者，顯與上開法條規定之情形不相合時，即難認為已對第二
審判決之違背法令有具體之指摘，其上訴自難認為合法。本件上訴人對第二審判決提
起上訴，雖以該判決違背法令為由，惟核其上訴理由狀所載內容，徒就原審取捨證據
、認定事實之職權行使，及本其自由裁量權酌定之分割方法所論斷：系爭共有土地為
狹長地形，各共有人間因面積、寬度、深度等問題，無法單獨申請建築，依兩造提出
之分割方案，均得依畸零地使用規則，經協議、調處等程序而達建築目的。被上訴人
主張如原判決附圖（下稱附圖）一所示之分割方法，為除上訴人外之其他共有人乙○
○等所同意，且被上訴人就其分得土地得與渠等（即乙○○等人）分得土地及鄰接土
地為合建，以合併使用，使該地作最符經濟效益之利用，減少畸零地使用規則相關協
議、調處或徵收程序，又上訴人分得土地亦非不得合併建築，無礙於其權利行使，依
此方案分割最為適當等情，指摘其為不當，並就原審已論斷者，泛言未論斷，而非具
體表明合於不適用法規、適用法規不當、或民事訴訟法第四百六十九條所列各款之事
實，難認對該判決之如何違背法令已有具體之指摘。依首揭說明，應認其上訴為不合
法。又被上訴人於原審已陳稱，包括系爭土地在內之鄰接九筆土地欲合建，因上訴
人一人反對合建而無法整體利用；及不論上訴人分歸何處，其鄰接地主與伊皆同意合
建房屋，惟上訴人現仍無此共識云云（見原審卷七三、七五、七六頁），是原審據此
為論斷，尚難謂有認作主張之違法，附此明。
據上論結，本件上訴為不合法。依民事訴訟法第四百八十一條、第四百四十四條第一
項、第九十五條、第七十八條，裁定如主文。
中      華      民      國    八十九    年      八      月    二十四    日
                              最高法院民事第八庭
                                  審判長法官  蘇  茂  秋
                                        法官  徐  璧  湖
                                        法官  曾  煌  圳
                                        法官  李  慧  兒
                                        法官  楊  鼎  章
      右正本證明與原本無異
                                              書  記  官
中      華      民      國    八十九    年      九      月      八      日


司法院資訊處製作；財團法人民間司法改革基金會備份。
